【裁判字號】    95,台上,5416
【裁判日期】    950929
【裁判案由】    毀損
【裁判全文】
最高法院刑事判決            九十五年度台上字第五四一六號
上  訴  人  台灣高等法院台中分院檢察署檢察官
被      告  甲○○
            乙○○
上列上訴人因被告等毀損案件，不服台灣高等法院台中分院中華
民國九十二年十二月二十四日第二審判決（九十二年度上訴字第
一一五四號；起訴案號：台灣彰化地方法院檢察署九十一年度偵
字第四四三二號），提起上訴，本院判決如下：
    主  文
上訴駁回。
    理  由
按刑事訴訟法第三百七十七條規定：上訴於第三審法院，非以判
決違背法令為理由，不得為之。是提起第三審上訴，應以原判決
違背法令為理由，係屬法定要件；如上訴理由狀並未依據卷內訴
訟資料具體指摘原判決不適用何種法則或如何適用不當，或所指
摘原判決違法情事，顯與法律規定得為第三審上訴理由之違法情
形不相適合時，均應認其上訴為違背法律上之程式，予以駁回。
本件原判決就檢察官公訴意旨略以：緣葉敏輝為甲○○之夫許玉
法之債權人，葉敏輝於民國七十三年間，曾對許玉法所有坐落彰
化縣芬園鄉○○段第一、十四之一地號及其上建物建號二五號，
門牌號碼彰化縣芬園鄉○○路○段九五０號、九五二號、九五四
號、九五六號、九五八號本國式鐵架磚造石棉瓦平房住家及工作
場，建築面積地面層合計二五０．二六平方公尺之部分聲請強制
執行，嗣前開建物由曾春相於七十七年五月十三日取得所有權，
後於八十年二月二十五日，曾春相再將前開建物全數（包含工作
場等）售予葉敏輝，葉敏輝並將附連於彰化縣芬園鄉○○路○段
九五二、九五四、九五六號，周有四壁、足以遮風避雨之附屬建
物供做廁房及浴室使用（下稱系爭房屋）。詎被告甲○○及其女
即被告乙○○竟共同基於毀損他人建築物之犯意聯絡，僱用不知
情之翁青松拆毀葉敏輝之系爭房屋，致生損害於葉敏輝等情，因
認被告甲○○、乙○○涉有刑法第三百五十三條第一項之毀壞他
人建築物罪嫌云云。經審理結果，認被告等之犯罪不能證明，因
而撤銷第一審之科刑判決，改判諭知被告等均無罪，已依據卷內
資料詳予說明。從形式上觀察，原判決並無違背法令情形存在。
檢察官上訴意旨略稱：(一)台灣彰化地方法院八十九年度偵字第三
六三一號吳政璋竊佔案件發生在本案之前，被告等既在該案件偵
、審程序多次到庭，明知葉敏輝主張對系爭房屋有事實上處分權
，仍僱工拆除，至少具有毀損之未必故意。原判決認被告等主觀
上仍認為房屋為其等所有，即有錯誤，復未論及被告等知悉葉敏
輝已有爭執，自有判決不備理由之違法。(二)告訴人將系爭房屋出
租並交付吳政璋後，甲○○始行阻撓，甲○○對房屋並無事實管
領力，且吳政璋與甲○○之租約係成立在後，如何能認甲○○對
系爭房屋有權利？如何能認甲○○主觀上認知房屋為其所有？原
判決就葉敏輝已先交付出租物及甲○○亦知葉敏輝向吳政璋收租
等情均未論及，亦有判決不備理由之違法。(三)甲○○既與許玉法
於強制執行程序同為債務人，即不能諉為不知，原判決疏於審酌
此情，自有理由不備之違誤。而系爭廚房浴室係附連於門牌九五
二、九五四號之房屋，並無獨立之所有權，原判決亦認系爭房屋
係彰化縣芬園鄉○○路九五二號及九五四號房屋之附屬建物，又
認甲○○主觀上無毀損他人房屋之故意，即有理由矛盾之違誤等
語。惟按證據之憑信力如何，事實審法院依自由心證之原則，本
有斟酌取捨之權。苟其取捨，不違反經驗法則或論理法則，不得
任意指為違法，而據為適法之第三審上訴理由。查原判決依憑證
人吳政璋、葉敏輝及被告等在台灣彰化地方法院九十年度訴字第
六五七號吳政璋被訴竊佔案件警詢、偵查及審理中之陳述，暨台
灣彰化地方法院七十七年五月十三日彰院興執庚字第一八二一０
號不動產權利移轉證書、甲○○與吳政璋於八十三年十二月十日
簽訂之租賃契約書、乙○○於八十八年十二月二十九日致吳政璋
之存證信函等證據資料審酌判斷，認為台灣彰化地方法院七十三
年度民執庚字第二一六二號強制執行事件，未將系爭房屋標示在
拍賣範圍內，有關系爭房屋私權之歸屬，於利害關係人之間本有
爭執。並說明：證人翁青松於第一審或證稱甲○○表示房屋係他
人所有，或謂甲○○聲稱房屋為伊所有，不能逕以翁青松之證詞
為不利被告等之認定；又第一審雖曾履勘現場，然依翁青松在原
審之證詞，甲○○本於伊對系爭房屋具有權利之確信，主觀上認
為拆除自己房屋，並非全然無據。認為丙○○、翁青松所為系爭
房屋遭拆毀之指訴及證述，暨甲○○在第一審所提出之現場照片
，均不足以證明被告等有被訴毀損建築物之犯行。已於理由內論
述甚詳。上訴意旨，就原審所為上開論斷，究有如何違背證據法
則等違法情形，並未具體表明，徒就原判決已說明之事項或屬原
審採證認事職權之適法行使，任意指摘有理由不備或理由矛盾之
違法，且仍為單純事實之爭執，難謂為適法之第三審上訴理由。
上訴意旨又以：被告等所拆除附連主建物之浴室及廚房，尚包括
主建物之屋簷，原判決就被告等拆毀浴室、廚房判決無罪，然就
拆毀屋簷所涉毀損罪嫌，未為論述，自屬疏漏云云。然檢察官以
被告等鳩工拆除系爭房屋涉有毀損建築物罪嫌而提起公訴，既經
原審認定犯罪不能證明，被告等是否同時因拆除告訴人所有房屋
之屋簷而另有毀損行為，即非起訴效力所及，法院無從併為審理
。原判決未就建物屋簷是否同遭毀損部分為論述，自無不當或違
法。上訴意旨執此指摘原判決違法，殊非適法之上訴理由。衡以
上述之說明，應認其上訴違背法律上之程式，予以駁回。
據上論結，應依刑事訴訟法第三百九十五條前段，判決如主文。
中    華    民    國  九十五  年    九    月  二十九  日
                      最高法院刑事第十庭
                          審判長法官  洪  清  江
                                法官  石  木  欽
                                法官  李  伯  道
                                法官  林  勤  純
                                法官  陳  晴  教
      本件正本證明與原本無異
                                      書  記  官
中    華    民    國  九十五  年    十    月    四    日
                                                      Ｅ


司法院資訊處製作；財團法人民間司法改革基金會備份。
